臺灣屏東地方法院刑事判決　　　　　　　 96年度易字第828號
公　訴　人　臺灣屏東地方法院檢察署檢察官
被　　　告　甲○○
上列被告因傷害等案件，經檢察官提起公訴（96年度偵字第5908
號），本院裁定改依簡式審判程序審理，判決如下：
    主  文
甲○○犯恐嚇取財罪，處有期徒刑陸月；又犯傷害直系血親尊親
屬罪，處有期徒刑柒月。應執行有期徒刑拾壹月。
    事  實
一、甲○○係張乙○○之子，兩人間具有家庭暴力防治法第3 條
    第3 款所定家庭成員之關係，平時無業賦閒在家，又有酗酒
    之習慣，於民國96年9 月9 日7 時20分許，在屏東縣車城鄉
    ○○村○○路15號住處之客廳，藉著酒意，見其母自外撿蝸
    牛返家，即向張乙○○索討新臺幣（下同）60元，以歸還其
    之前向某雜貨店所欠之賒帳，惟遭張乙○○拒絕，兩人因而
    發生口角衝突，甲○○竟欲拿客廳之桌子砸張乙○○，惟因
    桌子壞掉而作罷，隨至廚房拿出菜刀1 把，基於恐嚇取財之
    犯意，對張乙○○恫稱：「我命令妳於三分鐘內把錢拿出來
    」等語，致使張乙○○因畏懼而躲入其臥室。甲○○之後將
    該把菜刀拿回廚房，又跟入其母之臥室，竟另基於傷害直系
    血親尊親屬之犯意，出手毆打其母之胸部、頭部，及以雨傘
    毆打其母之頭部，並以木條毆打其母之大腿、手部使其倒地
    ，復以腳踢其母，致其受有胸部挫傷、右耳挫擦傷、右大腿
    挫傷等傷害，張乙○○迫於無奈，乃交付70元予甲○○，警
    方據報後前往現場處理，扣得張乙○○所有之上開菜刀1 把
    、雨傘1 支、長約150 公分之木條1 支，並測得甲○○之呼
    氣酒精濃度高達每公升0 點59毫克。
二、案經屏東縣警察局恆春分局報請臺灣屏東地方法院檢察署檢
    察官偵查起訴。
    理  由
一、本件被告甲○○犯係死刑、無期徒刑、最輕本刑為3 年以上
    有期徒刑以外之罪，其於本院準備程序中就前揭被訴事實為
    有罪之陳述，經受命法官告知簡式審判程序之旨，並聽取其
    與公訴人之意見後，本院認無不得或不宜改依簡式審判程序
    進行之處，爰依刑事訴訟法第273 條之1 第1 項、第284 條
    之1 ，本院合議庭裁定由受命法官獨任依簡式審判程序審理
    ；又簡式審判程序之證據調查，依刑事訴訟法第273 條之2
    規定，不受同法第159 條第1 項審判外陳述排除之限制，再
    被告對於卷內之各項證據，亦不爭執證據能力，故卷內所列
    之各項證據，自得作為證據，合先敘明。
二、上揭事實，業據被告於警詢及本院審理時坦承不諱，且有證
    人即被告之母親張乙○○於警訊及偵查中證述綦詳，並提出
    屏東縣南門醫院診斷證明書1 紙、扣案物品筆錄、扣案物品
    清單及照片各1 份附卷可稽，是本件被告犯罪事證已臻明確
    ，應依法論科。
三、按家庭暴力者，謂家庭成員間實施身體或精神上不法侵害之
    行為；又家庭暴力罪者，謂家庭成員間故意實施家庭暴力行
    為而成立其他法律所規定之犯罪，家庭暴力防治法第2 條第
    1 款、第2 款定有明文。本件告訴人為被告之母，係家庭暴
    力防治法第3 條第3 款所定家庭成員。惟該法就此並無刑罰
    規定，仍應論以刑法第277 條第1 項之普通傷害罪。核被告
    所為，係犯刑法第346 條第1 項之恐嚇取財罪及同法第280
    條、第277 條第1 項之傷害直系血親尊親屬罪。被告所犯恐
    嚇取財罪及傷害直系血親尊親屬罪間，犯意各別，犯罪構成
    要件互異，應分論併罰。
四、爰審酌被告為52年2 月5 日出生，教育程度為國中畢業，犯
    罪時為智識成熟之成年人，竟不思以正途牟生，終日酗酒，
    且於酒後對其母親以暴力相向，違反家庭倫理，惡性非輕，
    犯罪之手段、方法、所生危害及犯後直承犯行等一切情狀，
    分別量處如主文所示之刑。至於被告所犯2 罪間，犯意各別
    ，行為互殊，且觸犯構成要件相異之罪名，自應分論併罰。
    又被告持以毆打告訴人所用之菜刀、雨傘及木條各1 支，雖
    係供被告犯罪所用之物，惟並非被告所有之物，不得宣告沒
    收。
五、據上論斷，應依刑事訴訟法第273 條之1 第1 項、第299 條
    第1 項前段，刑法第346 條第1 項、第277 條第1 項前段、
    第280 條、第51條第5 款，刑法施行法第1 條之1 ，判決如
    主文。
本案經檢察官劉昀到庭執行職務。
中　　華　　民　　國　　96　　年　　11　　月　　9 　　日
                  刑事第一庭  法  官  許蓓雯
以上正本證明與原本無異。
如不服本判決應於收受本判決送達後十日內向本院提出上訴書狀
，其未敘述上訴理由者，並得於提起上訴後十日內向本院補提理
由書狀（均須按他造當事人之人數附繕本）「切勿逕送上級法院
」
中　　華　　民　　國　　96　　年　　11　　月　　9 　　日
                                書記官  蘇雅慧
本案論罪科刑法條：
中華民國刑法第277條
傷害人之身體或健康者，處三年以下有期徒刑、拘役或一千元以
下罰金。犯前項之罪因而致人於死者，處無期徒刑或七年以上有
期徒刑；致重傷者，處三年以上十年以下有期徒刑。
中華民國刑法第280條
對於直系血親尊親屬，犯第二百七十七條或第二百七十八條之罪
者，加重其刑至二分之一。
中華民國刑法第346條
意圖為自己或第三人不法之所有，以恐嚇使人將本人或第三人之
物交付者，處六月以上五年以下有期徒刑，得併科一千元以下罰
金。
以前項方法得財產上不法之利益，或使第三人得之者，亦同。
前二項之未遂犯罰之。
